【裁判字號】    95,中交簡上,274
【裁判日期】    950802
【裁判案由】    公共危險
【裁判全文】
臺灣臺中地方法院刑事判決         95年度中交簡上字第274號
上  訴  人  臺灣臺中地方法院檢察署檢察官
被      告  甲○○
上列上訴人因被告公共危險案件，不服本院臺中簡易庭中華民國
95年4月21日95年度中交簡字第635號第一審刑事簡易判決（聲請
簡易判決處刑案號：臺灣臺中地方法院檢察署95年度撤緩偵字第
116號），提起上訴，本院管轄之第二審合議庭判決如下︰
    主    文
上訴駁回。
    事    實
一、甲○○於民國九十四年十月三十日中午十二時三十分，在臺
    中市○○路友人住處，飲用高梁酒類後，呼氣酒精測試濃度
    高達一．一四毫克，已不能安全駕駛動力交通工具，仍於同
    日下午四、五時許，酒後騎乘車牌號碼ＡＷＢ─三七七號重
    型機車，由臺中縣霧峰鄉往南投縣草屯鎮方向行駛，旋於同
    日下午五時二十分，行經臺中縣霧峰鄉○○路與中正路口時
    ，為警攔查查獲，並經警測得其呼氣酒精測試濃度達每公升
    毫一．一四毫克。
二、案經臺中縣警察局霧峰分局報告臺灣臺中地方法院檢察署檢
    察官偵查聲請簡易判決處刑。
    理    由
一、上開如何因飲酒而不能安全駕駛動力交通工具之犯罪事實，
    業據被告甲○○迭於偵查中及本院審理時坦承不諱，並有臺
    中縣警察局霧峰分局舉發違反道路交通管理事件通知單、該
    分局警備隊酒精測定紀錄表、刑法第一百八十五條之三案件
    測試觀察紀錄表各一份附卷可稽，足徵被告前開自白與事實
    相符。事證明確，被告上開犯行，洵堪認定，應予依法論科
    。
二、核被告所為，係犯刑法第一百八十五條之三服用酒類不能安
    全駕駛動力交通工具而駕駛罪。查(一)被告行為後，刑法第二
    條第一項、刑法第三十三條第五款業經總統於九十四年二月
    二日以華總一義字第Ｚ0000000000號令修正公布
    ，並自九十五年七月一日起施行（下稱新法；修正前刑法下
    稱舊法）；並於九十五年六月十四日以華總一義字第Ｚ00
    00000000號令修正公布增訂刑法施行法第一條之一
    規定。又罰金罰鍰提高標準條例第二條亦經總統於九十五年
    五月十七日以華總一義字第Ｚ0000000000號令公
    布刪除，並自九十五年七月一日施行。而新法第二條第一項
    之規定，係規範行為後法律變更所生新舊法律比較適用之準
    據法，於新法施行後，應適用新法第二條第一項之規定，為
    「從舊從輕」之比較。(二)(1)被告所犯刑法第一百八十五條之
    三之服用酒類不能安全駕駛動力交通工具而駕駛罪，其法定
    刑中規定有處三萬元以下之罰金刑，而新法第三十三條第五
    款關於主刑罰金已修正為：「罰金：新臺幣一千元以上，以
    百元計算」，與舊法第三十三條第五款規定：「罰金：（銀
    元）一元以上」相較，修正後關於罰金刑之法定範圍顯已提
    高。又修正增訂之刑法施行法第一條之一規定「中華民國九
    十四年一月七日刑法修正施行後（按指九十五年七月一日）
    ，刑法分則編所定罰金之貨幣單位為新臺幣。九十四年一月
    七日刑法修正時，刑法分則編未修正之條文定有罰金刑者，
    自九十四年一月七日刑法修正施行後，就其所定數額提高為
    三十倍。但七十二年六月二十六日到九十四年一月七日新增
    或修正之條文，就其所定數額提高為三倍」，是依前開修正
    後之法律，被告所犯刑法第一百八十五條之三之服用酒類不
    能安全駕駛動力交通工具而駕駛罪所得處罰金刑之範圍最高
    為新臺幣九萬元、最低為新臺幣一千元，然依被告行為時之
    法律，該罪所得處罰金刑之範圍最高為新臺幣九萬元，最低
    額為銀元一元，再依現行法規所定貨幣單位折算新臺幣條例
    第二條規定「現行法規所定金額之貨幣單位為圓、銀元或元
    者，以新臺幣元之三倍折算之」，如換算為新臺幣，最低額
    則為新臺幣三元，是前開修正後之規定並無較有利於被告之
    情形，故依刑法第二條第一項前段規定，應適用舊法第三十
    三條第五款規定定其罰金之法定刑。(2)新法第四十一條第一
    項前段規定「犯最輕本刑為五年以下有期徒刑以下之刑之罪
    者，而受六個月以下有期徒刑或拘役之宣告者，得以新臺幣
    一千元、二千元或三千元折算一日，易科罰金」；舊法第四
    十一條第一項前段則規定「犯最重本刑為五年以下有期徒刑
    以下之刑之罪，而受六個月以下有期徒刑或拘役之宣告，因
    身體、教育、職業、家庭之關係或其他正當事由，執行顯有
    困難者，得以一元（按：指銀元，下同）以上三元以下折算
    一日，易科罰金」。修正前罰金罰鍰提高標準條例第二條係
    規定「依刑法第四十一條易科罰金或第四十二條第二項易服
    勞役者，均就其原定數額提高為一百倍折算一日；法律所定
    罰金數額未依本條例提高倍數，或其處罰法條無罰金刑之規
    定者，亦同」。依被告行為時易科罰金之折算標準，經提高
    後，係以銀元三百元折算一日，再依現行法規所定貨幣單位
    折算新臺幣條例第二條規定「現行法規所定金額之貨幣單位
    為圓、銀元或元者，以新臺幣元之三倍折算之」折算為新臺
    幣後，得以新臺幣三百元以上新臺幣九百元以下折算一日，
    較之新法第四十一條第一項前段規定，得以新臺幣一千元、
    二千元或三千元折算一日之規定，自以行為時法為有利於被
    告。(三)經綜合與本案科刑有關之罰金刑之法定範圍、易科罰
    金折算標準及罰金提高標準等一切情形，比較新舊法結果，
    新法並無較有利於被告之情形，依刑法第二條第一項前段之
    規定，本案仍應適用行為時法即修正前第四十一條第一項前
    段、罰金罰鍰提高標準條例第二條規定，諭知易科罰金之折
    算標準。
三、原審以被告罪證明確，適用刑法第一百八十五條之三、修正
    前第四十一條第一項前段，修正前罰金罰鍰提高標準條例第
    二條等規定，並審酌被告犯罪之動機、目的、所生之危害、
    犯罪後之態度等一切情狀，量處有期徒刑二月，並諭知易科
    罰金之折算標準，經核原審認事用法及量刑均無不當，應予
    維持（按：前述法律修正後應比較新舊法之情形，原審雖未
    及比較，然經綜合比較結果，本案仍應適用舊法之規定，已
    如前述。原審判決亦適用舊法之規定，並無不當，自毋庸撤
    銷）。檢察官雖以被告酒後駕車經測得其呼氣酒精測試濃度
    達每公升毫一．一四毫克，濃度甚高，行車已有高度危險性
    ，且嚴重危及用路人之人身安全，原審僅量處有期徒刑二月
    ，尚難達到警惕被告之效果為由，提起上訴。然查，(一)按量
    刑之輕重，係事實審法院得依職權自由裁量之事項，茍已斟
    酌刑法第五十七條各款所列情狀而未逾越法定刑度，則不得
    遽指為違法；又刑罰之量定屬法院自由裁量之職權行使，但
    仍應審酌刑法第五十七條所列各款事由及一切情狀，為酌量
    輕重之標準，並非漫無限制，在同一犯罪事實與情節，如別
    無其他加重或減輕之原因，下級法院量定之刑，亦無過重或
    失輕之不當情形，則上級法院對於下級法院之職權行使，原
    則上應予尊重。(二)又被告酒後駕車尚無肇事，且於犯後迭於
    偵查及本院審理時坦承犯行並深表悔悟，顯見被告確有悔意
    ，堪信原審對其量處有期徒刑二月，已足達於遏阻其再犯之
    目的。(三)另參以原審量處之有期徒刑二月，經易科罰金折算
    後，其罰金數額為新臺幣（下同）五萬四千元，亦高於檢察
    官原緩起訴處分所諭知之公益捐款二萬元，原審量刑尚無裁
    量權濫用、過重或失輕之不當或違法之處，上訴意旨指摘原
    判決量刑不當，並無理由，應予駁回。
據上論斷，應依刑事訴訟法第四百五十五條之一第一項、第三項
、第三百六十八條，判決如主文。
本案經檢察官乙○○到庭執行職務
中    華    民    國    95    年    8     月    2     日
                      臺灣臺中地方法院刑事第11庭
                            審判長法  官  林源森
                                  法  官  莊嘉蕙
                                  法  官  丁智慧
上正本證明與原本無異。
不得上訴。
                                  書記官  陳淑華
中    華    民    國    95    年    8     月    2     日
附錄論罪科刑法條全文：
刑法第185條之3
服用毒品、麻醉藥品、酒類或其他相類之物，不能安全駕駛動力
交通工具而駕駛者，處1年以下有期徒刑、拘役或3萬元以下罰金
。


司法院資訊處製作；財團法人民間司法改革基金會備份。
